【裁判字號】    91,訴,479
【裁判日期】    920820
【裁判案由】    毒品危害防制條例
【裁判全文】
臺灣基隆地方法院刑事判決                          九十一年度訴字第四七九號
    公  訴  人  臺灣基隆地方法院檢察署檢察官
    被      告  甲○○
    指定辯護人  本院公設辯護人  丁○○
右列被告因違反毒品危害防制條例案件，經檢察官提起公訴（九十一年度偵字第六二
一號、第九六四號），本院判決如左：
    主  文
甲○○被訴販賣第一級毒品部分無罪。
被訴持有第一級毒品部分不受理。
    理  由
壹、公訴意旨詳如附件起訴書所載。
貳、被告甲○○被訴持有第一級毒品海洛因部分：
一、按起訴之程序違背規定者，應諭知不受理之判決，刑事訴訟法第三百零三條第一
    款定有明文。次按毒品危害防制條例第二十條第二項、第三項規定：犯第十條之
    罪者，經觀察勒戒後，無繼續施用毒品傾向者，由檢察官為不起訴處分，有繼續
    施用毒品之傾向者，由檢察官聲請法院令入戒治處所施以強制戒治，其期間為一
    年，但自首者，得以保護管束代之。依前項規定為不起訴處分後，五年內再犯第
    十條之罪，經觀察勒戒後，認有繼續施用毒品之傾向或三犯以上者，不適用前項
    之規定。但應由檢察官聲請法院裁定令入戒治處所施以強制戒治。
二、公訴人認被告甲○○涉犯毒品危害防制條例第十一條第一項之持有第一級毒品海
    洛因罪嫌，係以自被告騎乘之機車查獲扣案之第一級毒品海洛因為主要論據。訊
    據被告坦承騎乘之ＧＵＨ─三二三號機車係其兄給其使用的，其未借他人使用之
    事實，然矢口否認有何持有第一級毒品海洛因之犯行，辯稱其未施用第一級毒品
    海洛因，扣案之海洛因不知何人放在機車的腳踏板，並未持有扣案毒品云云。經
    查：
（一）民國九十一年二月二日下午四時三十分許，警員持搜索票至被告甲○○位於基
      隆市○○○路三巷二十四之一號住處搜索時，適被告騎乘車號ＧＵＨ─三二三
      號機車返回住處，而於該機車腳踏板上搜得白色粉末一包（淨重０．０二公克
      ）扣案等情，業據被告坦承無訛，核與證人即執行搜索之警員己○○、壬○○
      所證情節相符（詳本院九十一年九月二十七日訊問筆錄），並有搜索扣押筆錄
      在卷可稽。扣案白色粉末經送法務部調查局鑑驗，含第一級毒品海洛因，有該
      局九十一年二月二十五日調科壹字第三二０００一二一九號鑑定通知書一紙在
      卷可稽。被告復供稱上開騎乘之機車係其兄給其使用的，並未借予他人使用等
      語（詳見同上期日訊問筆錄第七頁），足見該機車於警員搜索時係由被告使用
      中，而扣案之第一級毒品海洛因又在該機車腳踏板上搜得，則扣案毒品係由被
      告持有之事實，自堪認定。被告雖辯稱扣案毒品非其持有，然扣案之第一級毒
      品海洛因屬違禁物，不得非法持有，倘係非法持有，理當小心謹慎藏匿，豈有
      任意置於他人機車之理？被告所辯悖於常情，核係事後卸責之詞，不足採信。
（二）被告雖經警查獲持有扣案之第一級毒品海洛因，然其持有之原因為何，稽之被
      告於上揭時地為警查獲時，經採集其尿液送基隆市衛生局及省立基隆醫院檢測
      ，發現被告施用第一級毒品海洛因及第二級毒品甲基安非他命，經本院裁定送
      觀察、勒戒後，認無繼續施用毒品傾向，業由臺灣基隆地方法院檢察署檢察官
      於九十一年四月二十五日，以九十一年度毒偵字第九八號為不起訴處分之事實
      ，有基隆市衛生局基衛檢字第０一九三八號檢驗成績書、本院九十一年度毒聲
      字第二一二號刑事裁定、臺灣基隆看守所九十一年四月十一日基所戒字第０四
  三八號函附之臺灣基隆看守所附設勒戒處所報告書及省立基隆醫院尿液檢驗單
      、臺灣基隆看守所九十一年四月二十三日基所戒字第０四八二號函附之有無繼
      續施用毒品傾向證明書、不起訴處分書各一份在卷可稽，被告辯稱未施用第一
      級毒品海洛因云云，與事實不符，尚難採信。扣案毒品重量僅０．０二公克，
      堪認被告係為施用而持有扣案之第一級毒品海洛因。
三、被告前既受觀察、勒戒後，認無繼續施用毒品傾向而予以不起訴處分，且其係為
    施用而持有扣案之第一級毒品海洛因，則依前開毒品危害防制條例第二十條第二
    項、第三項之規定，須於被告受不起訴處分後，五年內再犯同條第十條第一項施
    用第一級毒品海洛因罪，經觀察、勒戒後，認有繼續施用毒品之傾向，檢察官方
    得起訴。被告既未再經查獲施用第一級毒品海洛因之情形，公訴人即逕向本院起
    訴，其起訴程序顯已違背規定，揆諸首開說明，自應為不受理之判決。
參、被告甲○○被訴販賣第一級毒品罪部分：
一、按犯罪事實應依證據認定之，無證據不得推定其犯罪事實；不能證明被告犯罪者
    ，應諭知無罪之判決，刑事訴訟法第一百五十四條、第三百零一第一項分別定有
    明文。又所謂認定犯罪事實之證據，係指足以認定被告確有犯罪行為之積極證據
    而言，如未發現相當證據，或證據不足以證明，自不能以推測或擬制之方法，以
    為裁判基礎。再認定不利於被告之事實，需依積極證據，苟積極證據不足為不利
    於被告事實事實之認定時，即應為有利於被告之認定，更不必有何有利之證據。
    次按，刑事訴訟法上證明之資料，無論其為直接證據或間接證據，均須達於通常
    一般人均不致於有所懷疑，而得確信其為真實之程度，始得據為有罪之證定，若
    其關於被告是否犯罪之證明未能達此程度，而有合理性懷疑之存在，致使無從形
    成有罪之確信，根據「罪證有疑，利於被告」之證據法則，即不得遽為不利被告
    之認定，其以情況證據（即間接證據）斷罪時，尤須基於該證據在直接關係上所
    可證明之他項情況事實，本乎推理作用足以確認被告有罪，方為合法，不得徒憑
    主觀上之推想，將一般經驗上有利被告之其他合理情況逕予排除，此觀諸最高法
    院七十六年臺上字第四九八六號、三十二年度上字第六七號判例意旨亦甚顯明。
二、公訴人認被告甲○○涉犯毒品危害防制條例第四條第一項販賣第一級毒品罪嫌，
    係以證人戊○○、乙○○、庚○○及丙○○之指證，與扣案之第一級毒品海洛因
    一包（淨重０．０二公克）為主要論據。訊據被告甲○○堅詞否認有何販賣第一
    級毒品海洛因之犯行，辯稱伊未販賣第一級毒品海洛因予證人戊○○、乙○○、
    庚○○及丙○○，渠等係因其向警員檢舉施用毒品，心有未甘，故而挾怨報復等
    語。經查：
（一）被告辯稱曾向基隆港警所員警檢舉證人戊○○、庚○○及丙○○施用毒品，是
      渠等挾怨報復伊販賣毒品等語，核與證人辛○○即基隆港務警察局警員所證情
      節大致相等（詳見本院九十一年十一月二十九日訊問筆錄第三頁），被告與證
      人間既有仇怨，則其所為不利於被告之陳述之真實性，尤應具有令人確信其陳
      述為真實之補強證據。
（二）被告係因施用而持有扣案之第一級毒品海洛因，業如前認定，自難以扣案之毒
      品充為被告販賣第一級毒品海洛因之補強證據。
（三）再者，公訴人起訴被告販賣毒品予證人戊○○、乙○○、庚○○及丙○○之犯
      行，除證人各自證明被告販賣予己之事實外，並無其他補強證據，換言之，公
      訴人起訴被告每一次販賣海洛因之犯行，僅有單一證人之證言為憑，並無其他
      人證或販賣毒品案件中常見之扣案大量毒品、電子磅秤、分裝袋等補強證據。
（四）綜上，公訴人起訴被告涉嫌販賣第一級毒品海洛因之各次犯行，均僅有單一證
      人之指證，且各該證人與被告又有仇怨，則證人證言之真實性即有合理之可疑
      ，此外，復查無其他證據證有被告確有公訴人所指販賣海洛因之犯行，揆諸前
      開說明，依罪疑唯輕，利益歸於被告之證據法則，自應為無罪之諭知。
據上論斷，應依刑事訴訟法第三百零一條第一項、第三百零三條第一款，判決如主文
。
本案經檢察官張志明到庭執行職務。
中      華      民      國      九十二    年      八     月   二十      日
                                臺灣基隆地方法院刑事第二庭
                                    審判長法  官    邱志平
                                          法  官    王翠芬
                                          法  官    劉桂金
右正本證明與原本無異。
對於本件判決如有不服，應於收受送達後十日內，向本院提出上訴書狀，上訴於臺灣
高等法院，並按他造當事人之人數附具繕本。
                                          書記官    黃士元
中      華      民      國      九十二    年      八     月   二十二    日


司法院資訊處製作；財團法人民間司法改革基金會備份。
